【裁判字號】    97,消債抗,31
【裁判日期】    970731
【裁判案由】    清算事件
【裁判全文】
臺灣臺北地方法院民事裁定            97年度消債抗字第31號
抗  告  人  甲○○原名邢瓊鳳.
上列當事人因消費者債務清理事件聲請保全處分，對本院於民國
97年6月18日所為97年度消債清字第31號裁定提起抗告，本院裁
定如下：
    主    文
抗告駁回。
抗告費用新臺幣壹仟元由抗告人負擔。
    理    由
一、抗告意旨略以：抗告人聲請保全處分時，因部分內容從未接
    觸，經詢問後得到針對保全處分聲請部分，為法院審酌事項
    ，不用填寫之回答，抗告人誤為只需於聲請之事項勾選即可
    ，其他關於利害關係之陳明、聲請保全之具體內容及理由等
    部分不用填寫，故未置一語，不知因造成被駁回聲請之結果
    ，為此將誤以為不用填寫部分補呈如下：(1)聲請事項為債務
    人履行及債權人對於債務人行使債權之限制。(2)利害關係之
    陳明為抗告人因償還銀行款項，尚有餘額未清償，抗告人為
    債務人與各債權銀行有債權債務關係。(3)依聲請事項所聲請
    保全之具體內容為抗告人所積欠各債權銀行之信用卡、現金
    卡餘額。(4)聲請保全處分之理由為：抗告人自93年1月起即
    為全職家庭主婦，目前育有3子，已多年無工作亦無財產。
    93 年1月起所有銀行循環利息均由配偶籌款代償，因配偶於
    97 年5月失業已無代償能力，抗告人積欠之債務餘額無力再
    行清償，故聲請保全處分等語，為此聲明廢棄原裁定。
二、原審以抗告人聲請保全就上開事項均付之闕如，無從依審酌
    衡量兩造利益，亦無從依職權作成有助清算目的的達成之適
    當保全處分而駁回抗告人保全處分之聲請。
三、按法院就更生或清算之聲請為裁定前，得因利害關係人之聲
    請或依職權，以裁定限制債權人對於債務人行使債權，消費
    者債務清理條例（下稱本條例）第19條第1項第2款定有明文
    。又本條例第19條第1項第2款係基於維持債權人間之公平受
    償，使債務人有重建更生之機會，以債權人為對像，限制其
    行使債權、聲請強制執行所為之保全（本條例第19條立法說
    明參照）。是法院就更生或清算之聲請為裁定前，自應依債
    務人之財產狀況，就保全處分對債務人更生或清算目的達成
    之促進，及保全處分實施對相關利害關係人所生影響，兼顧
    債權人權益，避免債務人惡意利用保全處分，阻礙債權人行
    使權利，或作為延期償付手段之可能性，綜合比較斟酌，決
    定有無以裁定為保全處分之必要。
四、經查：就限制債務人履行債務部分，此係為防免債務人選擇
    性履行債務以偏惠特定債權人，而由債權人向法院請求予以
    限制之，故抗告人此項聲請限制自己履行債務，實有誤解，
    應係依保全處分聲請狀之固定格式勾選而未察其意。另本件
    抗告人名下並無恆產亦無收入，有其於原審所提出之聲請狀
    及財產歸屬資料清單在卷可稽，除此之外，抗告人亦未陳明
    或提出相當資料足認本件有何需為保全處分始得維持債權人
    間之公平受償或可促進清算目的之達成。債權人即便對抗告
    人行使債權，亦無可用以供受償之標的物或款項，故限制債
    權人行使債權對於維持債權人間公平受償並無助益。且本件
    即便對債權人行使債權予以限制，對清算目的之達成是否有
    助益，亦有疑義。經考量保全處分之目的並權衡債務人與債
    權人雙方之利益後，則其本件保全處分之聲請，無從准許，
    應予駁回，原審駁回抗告人保全處分之聲請，理由雖有不同
    ，惟其結果並無二致，仍應認其抗告無理由。
五、結論：依消費者債務清理條例第15條、民事訴訟法第495之
    1第1項、第449條第2項、第95條、第78條，裁定如主文。
中    華    民    國    97    年    7     月    31    日
                  民事第二庭審判長法  官  黃蓓蓓
                                  法  官  陳秀貞
                                  法  官  蔡政哲
不得再抗告
中    華    民    國    97    年    7     月    31    日
                                  書記官  曾靖雯


司法院資訊處製作；財團法人民間司法改革基金會備份。
